【裁判字號】    97,上訴,2978
【裁判日期】    970918
【裁判案由】    毒品危害防制條例
【裁判全文】
臺灣高等法院刑事判決                97年度上訴字第2978號
上  訴  人
即  被  告  甲○○
                    （現於臺灣雲林第二監獄）
指定辯護人  本院公設辯護人王永炫
上列上訴人因違反毒品危害防制條例案件，不服臺灣桃園地方法
院97年度訴字第63號，中華民國97年5 月7 日第一審判決（起訴
案號：臺灣桃園地方法院檢察署96年度偵字第16222 號），提起
上訴，本院判決如下：
    主  文
原判決撤銷。
甲○○共同運輸第一級毒品，處有期徒刑拾伍年陸月，扣案之第
一級毒品海洛因貳包（合計驗餘重零點伍克）沒收銷燬之；包裹
前述毒品所用之分裝袋貳只均沒收。
被訴於民國九十六年六月中旬開始至同年六月二十一日前之二次
共同運輸第一級毒品部分均無罪。
     事   實
一、甲○○明知海洛因係毒品危害防制條例第2 條第2 項第1 款
    所規定之第一級毒品，不得運輸、持有，因經濟困窘又染有
    施用甲基安非他命之惡習，竟於民國（下同）96年6 月21日
    前之某日，允諾為真實姓名年籍不詳綽號「小張」之成年男
    子運輸第一級毒品海洛因，並可獲得甲基安非他命2 小包作
    為代價。甲○○即於96年6 月21日晚間，依該綽號「小張」
    者之指示，騎乘車牌號碼RVS-255 號輕型機車搭載不知情之
    女友余湘菱至位於桃園縣桃園市○○路與復興路口附近之某
    電動玩具店內，由余湘菱在店外等候，甲○○則獨自進入電
    玩店，由「小張」將第一級毒品海洛因2 包（合計毛重0.52
    克，取樣0.020 克鑑析用罄，餘0.5 克）及甲○○應得之代
    價甲基安非他命2 包（合計毛重0.8 克，取樣0.018 克鑑析
    用罄，餘0. 782克）交付予甲○○，並指示甲○○將毒品海
    洛因持至桃園縣龜山鄉○○路○ 段1433號「薇閣汽車旅館」
    前交付予姓名年籍不詳之人，並收取新臺幣1 千元，甲○○
    取得上開毒品海洛因後，隨即騎乘機車搭載余湘菱前往薇閣
    汽車旅館，於當日（6 月21日）晚間9 時40分許，甲○○抵
    達上開薇閣汽車旅館門口時，旋為事前接獲線報而預先前往
    埋伏之桃園縣政府警察局大園分局警員夏忠遠、張詠程、廖
    振安查獲，並當場自甲○○隨身皮包內扣得「小張」所交付
    運送之第一級毒品海洛因2 包（合計毛重0.52克，取樣0.02
    0 克鑑析用罄，餘0.5 克）、甲○○因該次運送海洛因之代
    價甲基安非他命2 包（合計毛重0.8 克，取樣0.018 克鑑析
    用罄，餘0.782 克）及與本案無關之分裝袋2 個、玻璃球3
    個、玻璃管2 支、橡皮管2 條、吸管勺子2 支、吸管3 支、
    1 號規格袋1 個、銼刀1 支，而查獲上情。
二、案經桃園縣政府警察局大園分局報告臺灣桃園地方法院檢察
    署檢察官偵查起訴。
    理  由
壹、程序方面：
一、按被告之自白，非出於強暴、脅迫、利誘、詐欺、疲勞訊問
    、違法羈押或其他不正之方法，且與事實相符者，得為證據
    ，刑事訴訟法第156 條第1 項定有明文。經查，被告甲○○
    雖辯稱其於96年6 月22日警詢、內勤檢察官偵查時之供述係
    因提藥（即毒癮發作）很難過，所以才亂講亂編云云，惟據
    查獲本案及為被告製作警詢筆錄之員警夏忠遠、張詠程、廖
    振安於原審審理時均證稱：製作筆錄時，被告精神狀況很好
    ，並無提藥之情形等語（見原審卷第41頁、第42頁、第45頁
    、第102 頁）。況被告於96年6 月21日晚間9 時40分許為警
    查獲後，即表示很疲累不願製作筆錄，警方即停止製作筆錄
    ，將被告提解至拘留室休息，延至翌日（6 月22日）上午9
    時53分許，始開始詢問被告並製作筆錄等情，亦據證人廖振
    安、張詠程證述明確（見41頁、第44頁），並有被告之警詢
    筆錄記載在卷可證（見偵查卷第11頁），而被告被移送至臺
    灣桃園地方法院檢察署後，更遲至該日下午17時6 分始接受
    檢察官訊問，亦有訊問筆錄在卷可憑（見偵查卷第35頁），
    足見其於製作筆錄前，已經相當時間得以充分休息。參以被
    告甲○○於檢察官偵查時始終未主張警詢時有因提藥而供述
    不實之情形，是其辯稱警詢及內勤檢察官偵查時均在提藥云
    云，並不足採。再被告自偵查至本院審理止均未主張其於警
    詢或偵查中之自白係出於警員或檢察官所施強暴、脅迫、利
    誘、詐欺、疲勞訊問、違法羈押或其他不正之方法，益徵被
    告上開警詢及偵查時所為之自白係出於任意陳述，依刑事訴
    訟法第156 條第1 項規定，自得為證據。
二、次按刑事訴訟法第159 條第1 項規定：「被告以外之人於審
    判外之言詞或書面陳述，除法律有規定者外，不得作為證據
    」；其立法本旨係以證人於審判外之言詞或書面陳述，屬於
    傳聞證據，此項證據，當事人無從直接對於原供述者加以詰
    問，以擔保其真實性，法院亦無從直接接觸證人而審酌其證
    言之憑信性，違背直接審理及言詞審理之原則，除具有必要
    性及信用性情況之例外者外，原則上不認其有容許性，自不
    具證據能力；至所謂具有必要性及信用性情況者，例如刑事
    訴訟法第159 條之1 、之2 、之3 、之4 、之5 情形，仍例
    外認其有證據能力，然此乃係指法院未於審判期日傳喚相關
    證人到庭，案件僅能依靠該等證人於審判外之陳述以為判斷
    之情形，始需就該等審判外供述證據嚴格依照刑事訴訟法第
    159 條之1 至之5 所定要件一一檢視各該證人之供述，作為
    證據之資格。倘法院已經依據當事人聲請傳喚證人到庭接受
    檢辯雙方之交互詰問，則法院既已透過直接、言詞審理方式
    檢驗過該證人之前之證詞，當事人之反對詰問權亦已受到保
    障得以完全行使之情況下，該等審判外證據除有其他法定事
    由（例如：非基於國家公權力正當行使所取得或私人非法取
    得等，而有害公共利益，即以一般證據排除法則為判斷），
    應認該審判外供述已得透過審判程式之詰問檢驗，而取得作
    為證據之資格，亦即其審判外供述與審判中供述相符部分，
    顯然已經構成具備可信之特別情狀，當然有證據資格（實務
    上之作用常為引用該等陳述與審判中陳述相符，強化該證人
    供述之可信度），其不符部分，作為檢視審判中所為供述可
    信與否之彈劾證據，當無不許之理，甚者，其不符部分倘係
    於司法警察、檢察事務官調查中之供述，作為認定被告犯罪
    與否或不構成犯罪與否之證據，亦僅需依刑事訴訟法第159
    條之2 規定，斟酌其審判外供述作成外部環境、製作過程、
    內容、功能等情況認為之前供述較為可信，即可取得證據資
    格，而作為認定事實之證據資格（最高法院94年度台上字第
    2507號、95年台上字第2515號判決意旨可資參照）。查證人
    余湘菱業經原審於審判期日傳喚到庭，行交互詰問程序，直
    接言詞審理檢視其證詞，故其前於警局詢問之證述，當然已
    取得作為證據之資格，而有證據能力。
三、又被告於原審之選任辯護人被告辯稱：被告係被警方直接逮
    捕，警方於逮捕時所行之搜索、扣押程序均違背法令，所扣
    得之證據，無證據能力云云。然按「搜索，經受搜索人出於
    自願性同意者，得不使用搜索票。但執行人員應出示證件，
    並將其同意之意旨記載於筆錄」，刑事訴訟法第131 條之1
    定有明文。經查，本件係員警夏忠遠事前接獲線民檢舉有販
    賣毒品犯行，而於96年6 月21日晚間9 時40 分 許，與另2
    名警員張詠程、廖振安預先前往桃園縣龜山鄉○○路○ 段14
    33號「薇閣汽車旅館」埋伏，而於被告到達現場後，警員夏
    忠遠即上前盤查，被告見狀即加速欲逃離現場，警方即以持
    有毒品之現行犯將被告逮捕，被告係自行交出其隨身皮包內
    之第一級毒品海洛因及第二級毒品甲基安非他命各2 包、分
    裝袋等物，業經證人即查獲本案員警夏忠遠於原審審理時證
    述明確（見原審卷第104 頁、第105 頁），並據證人余湘菱
    於警詢時證稱：到薇閣汽車旅館門口，就被警察臨檢，警察
    請其男友甲○○交出毒品，其男友就主動交出上述毒品給警
    察等語明確（見偵查卷第21頁），且依卷附之96年6 月21日
    扣押筆錄，被告甲○○已於該筆錄同意執行搜索欄內簽名並
    蓋指印（見偵查卷第25頁）。足認本件應係獲得甲○○之同
    意所進行之搜索甚明。又「除法律另有規定外，實施刑事訴
    訟程序之公務員因違背法定程序取得之證據，其有無證據能
    力之認定，應審酌人權保障及公共利益之均衡維護」，刑事
    訴訟法第15 8條之4 定有明文。復按刑事訴訟，係以確定國
    家具體之刑罰權為目的，為保全證據並確保刑罰之執行，於
    訴訟程序之進行，固有許實施強制處分之必要，惟強制處分
    之搜索、扣押，足以侵害個人之隱私權及財產權，若為達訴
    追之目的而漫無限制，許其不擇手段為之，於人權之保障，
    自有未周，故基於維持正當法律程序、司法純潔性及抑止違
    法偵查之原則，實施刑事訴訟程序之公務員不得任意違背法
    定程序實施搜索、扣押；至於違法搜索扣押所取得之證據，
    若不分情節，一概以程序違法為由，否定其證據能力，從究
    明事實真相之角度而言，難謂適當，且若僅因程序上之瑕疵
    ，致使許多與事實相符之證據，無例外地被排除而不用，例
    如案情重大，然違背法定程序之情節輕微，若遽捨棄該證據
    不用，被告可能逍遙法外，此與國民感情相悖，難為社會所
    接受，自有害於審判之公平正義，因此，對於違法搜索所取
    得之證據，為兼顧程序正義及發現實體真實，應由法院於個
    案審理中，就個人基本人權之保障及社會安全之維護，依比
    例原則及法益權衡原則，予以客觀之判斷，亦即應就（一）
    違背法定程序之程度。（二）違背法定程序時之主觀意圖（
    即實施搜索扣押之公務員是否明知違法並故意為之）。（三
    ）違背法定程序時之狀況（即程序之違反是否有緊急或不得
    已之情形）。（四）侵害犯罪嫌疑人或被告權益之種類及輕
    重。（五）犯罪所生之危險或實害。（六）禁止使用證據對
    於預防將來違法取得證據之效果。（七）偵審人員如依法定
    程序，有無發現該證據之必然性。（八）證據取得之違法對
    被告訴訟上防禦不利益之程度等情狀予以審酌，以決定應否
    賦予證據能力（最高法院93年台上字第664 號判例亦同此意
    旨）。查本件警察實施搜索時既已獲得被告甲○○之同意，
    且被告係因持有毒品被以現行犯身分逕行逮捕被告等情，已
    如前述，雖卷內未附有逕行逮捕通知書，然此瑕疵情節尚屬
    輕微，亦難認執行者主觀上有故意違反法定程序之意圖，且
    員警於查獲被告時，確有發現毒品海洛因及安非他命之證據
    ，本院審酌員警查獲本案之情狀，認本件扣得之毒品海洛因
    、甲基安非他命等物均得採為認定本案犯罪之證據，即均具
    有證據能力。
四、按被告以外之人於審判外之陳述，雖不符刑事訴訟法第159
    條之1 至第159 條之4 之規定，而經當事人於審判程序同意
    作為證據，法院審酌該言詞陳述或書面陳述作成時之情況，
    認為適當者，亦得為證據；當事人、代理人或辯護人於法院
    調查證據時，知有刑事訴訟法第159 條第1 項不得為證據之
    情形，而未於言詞辯論終結前聲明異議者，視為有前項之同
    意，刑事訴訟法第159 條之1 、第159 條之5 第1 項、第2
    項分別定有明文。經查，本判決下列所引用前述之外之被告
    以外之人於審判外之陳述或非供述證據，檢察官、被告及辯
    護人於本院言詞辯論終結前均未聲明異議，本院審酌上開證
    據資料製作時較無人情施壓或干擾，亦無不當取供，及證明
    力明顯過低之瑕疵，認以之作為證據應屬適當，故揆諸前開
    規定，認前揭證據資料有證據能力，合先敘明。
貳、實體方面（有罪部分）：
一、訊據被告甲○○固不否認有於上開時地，為警在其隨身皮包
    內查獲扣案之第一級毒品海洛因及第二級毒品甲基安非他命
    各2 包之事實不諱，惟矢口否認有何運輸第一級毒品海洛因
    之犯行，辯稱：扣案之毒品海洛因係伊至電玩店向綽號「小
    張」者購買，準備供自己所施用，案發當天伊載女友余湘菱
    要回龜山鄉住處，經過薇閣賓館前即被警方攔下，警詢及偵
    查時伊因提藥很難受，當時所供均係自己亂編云云。惟查：
（一）前揭犯罪事實，業據被告甲○○於警詢時供稱：「96年6
      月21日21時40分在桃園縣龜山鄉○○路○ 段1433號前為警
      方查獲，當時警方於我隨身攜帶的包包內起獲安非他命2
      小包、海洛因2 小包」、「當天我在桃園市○○路與復興
      路口的電玩店有1 綽號小張的男子叫我前去，他將2 小包
      海洛因及安非他命交給我，他叫我將該2 包海洛因送去薇
      閣賓館前交給1 個人，然後向該男子收取新臺幣1 千元，
      2 天後我會去該電玩店找小張將1 千元交給小張」、「我
      替綽號小張送海洛因給客人前，小張會免費提供我每次2
      小包安非他命給我施用」、「96年6 月21日當天是小張於
      電玩店指示我將該2 小包海洛因毒品送到薇閣賓館前交給
      1 瘦高打領帶的男子後向該男子收取新臺幣1 千元，但還
      沒成功就被警方查獲到案，警方於我身上所查獲的安非他
      命是我替小張送海洛因毒品，小張提供給我的代價，所以
      該2 小包安非他命是我自己要吸食的」等語不諱（見偵查
      卷第12頁至第14頁）。復於偵查時供述：「6 月21日晚上
      9 點多，綽號小張的朋友，叫我送2 包海洛因過去龜山鄉
      ○○路○ 段的薇閣賓館，說拿給1 位戴黃色領帶的人，結
      果我到那邊之後遇警攔檢，我被扣到海洛因2 包及安非他
      命2 包及玻璃球等物品」、「我最近沒有工作，因為我想
      吸毒，小張就說他給我安非他命，叫我幫他送毒品給別人
      」等語明確（見偵查卷第35頁），且前後所供一致，並無
      歧異。
（二）再證人即被告之女友余湘菱於警詢時指證：「警方於96年
      6 月21日21時40分在桃園縣龜山鄉○○路○ 段1433號前查
      獲我男朋友持有安非他命2 小包、海洛因2 小包、分裝袋
      ... 等物」、「（問：你與你男友甲○○共乘1 部RVS-25
      5 號機車欲往何處？）我男友甲○○幫朋友送毒品去薇閣
      汽車旅館前給人」、「我男友甲○○不是賣毒品，只是幫
      朋友送毒品給對方而已」、「（問：你如何知道他是要去
      運送毒品？）我在電話中聽到，我男友甲○○要幫朋友運
      送毒品去薇閣汽車旅館交給朋友，還沒有交給對方就被警
      方查獲」、「我男友甲○○騎乘RVS-255 輕機車載我去薇
      閣汽車旅館，聽他電話說要將毒品交給他朋友，我就跟他
      一起去，然後到了薇閣汽車旅館門口，就被警察臨檢，警
      察請我男友交出毒品，我男友就主動交出上述毒品給警察
      」（見偵查卷第20頁、第21頁），及於原審審理時結證稱
      ：「當天甲○○是找我出來喝酒... 喝完酒後甲○○說要
      去找朋友，甲○○就載我到桃園市的某個地方停下來，我
      就在馬路機車旁邊等甲○○，甲○○就離開，過了一下子
      甲○○就回來，又騎車載我到薇閣賓館，之後就碰到臨檢
      」、「當時有聽到甲○○在跟別人講行動電話，講到要去
      薇閣賓館，所以我就跟著他去」、「甲○○跟對方講電話
      的內容有聽到甲○○講要去薇閣賓館」、「（提示余湘菱
      警詢筆錄，問：警察問你如何知道甲○○要去運送毒品，
      你說你在電話中有聽到甲○○要幫朋友運送毒品去薇閣賓
      館交給朋友，還沒有交給對方，就被警方查獲，有何意見
      ？）當時製作筆錄時我確實有這麼說，實際情形就如同警
      詢筆錄中所述」等語（見原番卷第38頁、第39頁）。且衡
      諸證人余湘菱與被告甲○○於案發當時係男女朋友關係，
      彼等關係親密，並無仇隙，自無甘冒偽證刑責誣攀被告之
      理，且被告亦不否認確有於上開時地，騎乘機車搭載余湘
      菱至電玩店向綽號「小張」之男子拿取毒品海洛因及安非
      他命後，再搭載余湘菱至薇閣汽車賓館前即為警查獲等情
      ，核與證人余湘菱所證案發當日其與被告如何前往薇閣汽
      車旅館並遭警查獲之經過，均相符合。又證人余湘菱係由
      被告與某不詳姓名之人聯絡時得悉前揭通話內容，係直接
      聽聞被告之對話，並非經由被告傳述該不詳姓名之人之談
      話內容，自非傳聞證據，附此敘明。
（三）又本件係因警員夏忠遠於事前接獲線民檢舉有販賣毒品之
      犯行，而於96年6 月21日晚間9 時40分許，與另2 名員警
      張詠程、廖振安預先前往桃園縣龜山鄉○○路○ 段1433號
      「薇閣汽車旅館」前埋伏，果見被告甲○○騎乘機車前來
      薇閣汽車旅館交付毒品，而上前查獲，當場並自被告甲○
      ○隨身皮包內查扣第一級毒品海洛因及第二級毒品甲基安
      非他命各2 包、分裝袋等物，亦據證人即查獲本案員警張
      詠程、廖振安、夏忠遠於原審審理時證述明確（見原審卷
      第40頁至第44頁、第100 頁至第107 頁），雖無證據證明
      被告或前揭綽號「小張」之人確有販賣第一級毒品之犯行
      ，惟警方確曾於被告甲○○隨身攜帶之皮包內起出之白色
      粉末及透明結晶各2 包，且經送鑑驗結果，白色粉末2 包
      均呈海洛因陽性反應（毛重0.52克，取樣0.020 克鑑析用
      罄，餘0.5 克），另透明結晶2 包均呈甲基安非他命陽性
      反應等情，亦有台灣檢驗科技股份有限公司濫用藥物檢驗
      報告2 紙在卷足佐（見偵查卷第43頁、第54頁），此外，
      復有查獲照片3 張附卷可稽，足認被告前揭自白與事實相
      符，可以採信。
（四）被告嗣後雖翻異前供，改辯稱：扣案之第一級毒品海洛因
      係供已施用云云。惟查，被告自警詢及內勤檢察官偵查時
      均明確供承扣案之第一級毒品海洛2 包因係受綽號「小張
      」之指定交付予某一名不詳姓名年籍之人，並向對方收取
      1 千元之代價；另查扣之甲基安非他命2 包，則係伊此次
      運輸毒品之代價，準備供自己施用等情綦詳，且其前揭自
      白時，並無毒癮發作或有遭警員或檢察官施強暴、脅迫、
      利誘、詐欺、疲勞訊問、違法羈押或其他不正之方法取供
      等情，已如前述，顯見被告於警詢及偵查時已權衡利害得
      失，清楚交待不同毒品之歸屬及用途，否則不可能僅自承
      施用毒品甲基安非他命，而置毒品海洛因於不顧。再被告
      此次為警查獲後，亦因施用第二級毒品案件，經原審法院
      於96年6 月22日裁定送觀察勒戒，並因有繼續施用毒品之
      傾向，再經原審於96年8 月13日裁定送戒治處所強制戒治
      等情，有原審96年度毒聲字第758 號、第1013號裁定各1
      件在卷可憑（見本院卷第72頁、第73頁），且依卷附之本
      院被告前案紀錄表所示，被告自82年起即有多次施用毒品
      甲基安非他命之犯罪紀錄，並無施用第一級毒品之前科，
      是其所辯扣案之第一級毒品海洛因係供已所用云云，即無
      所據。又毒品危害防制條例既將「運輸」及「施用」毒品
      之行為分別規定，自屬不同之犯罪型態，非謂查獲之毒品
      僅能供已施用，而不得作為「運輸」之標的。是縱被告確
      有施用第一級毒品之惡習，亦無礙於其「運輸」毒品罪之
      成立。被告嗣後翻異前供，顯係畏罪卸責之詞，不足採信
      。
（五）綜上各節，相互印證，被告所為上述否認犯罪之辯解，均
      無足採，被告所犯運輸第一級毒品海洛因之犯行洵堪認定
      ，應依法論科。
二、按所謂運輸，係指本於運輸意思而搬運輸送而言，倘其有此
    意圖者，一有搬運輸送之行為犯罪即已成立，並非以運抵目
    的地為完成犯罪之要件。而運輸毒品罪，並不以兩地間毒品
    直接搬運輸送移轉存置於特定地點為限，其以迂迴、輾轉方
    法，利用不相同之運輸工具、方法，將特定之毒品移轉運送
    至終極目的地者，其各階段之運送行為，均不失為運輸行為
    之一種。又運輸毒品罪祇以所運輸之毒品已實施運送為已足
    ，並非以運輸目的地為完成犯罪之要件，換言之，區別該罪
    既遂、未遂之依據，應以已否起運為準，既已起運，構成該
    罪之輸送行為即已完成，不以達到目的地為既遂條件（最高
    法院92年度台上字第5426號、92年度台上字第3096號判決意
    旨可資參照）。查本件被告甲○○依該綽號「小張」之指示
    ，至桃園市○○路、復興路口某電玩店，自「小張」處取得
    第一級毒品海洛因2 包後，隨即將海洛因實施運送至「小張
    」指定之薇閣汽車旅館前交付予「小張」指定收受之人，雖
    其至薇閣汽車旅館途中即為警查獲而尚未將海洛因完成交付
    予指定收受之人，惟被告既已著手起運，其運輸毒品之行為
    即屬既遂，不因未達終極之目而影響本次運輸行為既遂之認
    定。是核被告所為，係犯毒品危害防制條例第4 條第1 項之
    運輸第一級毒品罪。被告持有第一級毒品海洛因之低度行為
    ，為其運輸之高度行為所吸收，不另論罪。被告與前述姓名
    年籍不詳綽號「小張」之成年男子間就前揭犯行，互有犯意
    聯絡與行為分擔，為共同正犯。再查被告前揭運輸第一級毒
    品海洛因之數量甚微，此次係因一時貪念，為獲免費施用微
    量甲基安非他命而允諾為綽號「小張」者運送毒品，所圖得
    之利益非鉅，且其所為之手段與動輒自國外運輸數量達數百
    、甚或逾千公克以上之毒品，嚴重危害社會治安情形仍有差
    距，其惡性尚非重大不赦，若處以毒品危害防制條例第4 條
    第1 項所規定之法定最低本刑無期徒刑，認應與社會永久隔
    絕，仍嫌過重，實屬情輕法重，在客觀上尚足以引起一般之
    同情，尚有堪資憫恕之處，本院認其情狀處以有期徒刑即足
    以懲儆，並可達防衛社會之目的者，自非不可依客觀之犯行
    與主觀之惡性二者加以考量其情狀有無可值憫恕之處，爰依
    刑法第59條規定酌量減輕其刑。
三、原審認被告罪證明確，予以論罪科刑，固非無見。惟查：（
    一）按毒品危害防制條例第18條第1項前段：「查獲之毒品
    ，不問屬於犯人與否，均沒收銷燬之」之規定，乃刑法第38
    條第1 項第1 款之特別規定，至該法條所稱「查獲」之毒品
    ，係指有罪判決書於事實欄，已經認定為被告有罪事實之毒
    品而言。又沒收為從刑之一種，依主從不可分原則，應附隨
    於主刑同時宣告之，若無主刑，則從刑即無所附麗（最高法
    院92年度台上字第5391號判決亦同此意旨），查被告為警查
    獲時所查扣之毒品甲基安非他命2 包及其包裝袋，既係供被
    告自行施用，且其施用部分，業經原審法院另案裁定送觀察
    勒戒及強制執行在案，已如前述，而原審僅認定被告運輸第
    一級毒品，對於其被施用吸收之持有第二級毒品，既未認定
    此部分犯罪，原判決於被告運輸第一級毒品罪項下，併予宣
    告沒收銷燬或沒收之，揆諸前揭說明，自有不合。（二）原
    審認定被告於96年6 月中旬開始至同年6 月21日前之間另有
    2 次共同運輸第一級毒品之犯行，與本院認定不同（詳如後
    述），亦有未洽。（三）扣案之第一級毒品海洛因2 包，合
    計毛重0.52克，取樣0.02 0克鑑析用罄，餘0.5 克，原判決
    誤載驗餘重量為0.1038克，同有誤違。被告上訴意旨，仍執
    前詞，否認其於96年6 月21日之運輸毒品犯行，固無理由，
    惟其認並無犯前揭96年6 月中旬起至同年6 月21日前之另2
    次運輸毒品行為，即非全無理由，原判決既有前揭可議之處
    ，自應由本院將原判決予以撤銷改判。審酌被告本次運輸毒
    品之數量及所得均非眾多，其惡性與大量走私運輸毒品所謂
    「大盤」或「中盤」之毒梟尚屬有間，及其素行、犯罪之動
    機、目的、手段及危害社會之程度，與其犯罪後否認犯行，
    飾詞圖辯，態度不佳等一切情狀，改量處如主文第2 項所示
    之刑，以示懲儆。
四、扣案之第一級毒品海洛因2 包（合計毛重0.52克，取樣0.02
    0 克鑑析用罄，餘0.5 克），係查獲之毒品，應依毒品危害
    防制條例第18條第1 項前段規定沒收銷燬之；另扣案之包裹
    前述毒品海洛因之分裝袋2 只，均具有防止毒品裸露、潮濕
    並便於運輸、攜帶之物，屬共犯「小張」之男子所有供被告
    運輸毒品所用之物，業據被告供陳在卷，且與扣案之海洛因
    並無不可析離而無法個別宣告沒收之情事，應依毒品危害防
    制條例第19條第1 項規定諭知沒收，而上開物品既已經扣案
    ，事理上即無一部或全部不能沒收之虞，自無庸依同條項規
    定諭知「如一部或全部不能沒收時，追徵其價額」之必要。
    至扣案之分裝袋2 個、玻璃球3 個、玻璃管2 支、橡皮管2
    條、吸管勺子2 支、吸管3 支、1 號規格袋1 個、銼刀1 支
    ，雖屬被告所有，惟並無證據足資認定與被告犯本件運輸第
    一級毒品犯罪有所關連，且非違禁物，爰均不於本案為沒收
    之諭知，亦併此敘明。
參、實體方面（無罪部分）：
一、公訴意旨略以：被告甲○○明知海洛因係毒品危害防制條例
    所明定之第一級毒品，不得持有、運輸，惟因渠本身染有毒
    癮，於96年6 月初，在桃園縣桃園市○○路與復興路口附近
    之電動玩具店內，接受某真實姓名、年籍均不詳綽號「小張
    」之男子委託，約定為其運輸第一級毒品海洛因，酬勞則為
    每運送1 次海洛因，就可以獲得第二級毒品安非他命2 小包
    以供施用，甲○○遂於96年6 月中開始，先後2 次在上揭電
    動玩具店內向「小張」取得第一級毒品海洛因2 小包後，即
    運輸至桃園縣桃園市○○路附近之市場；以及桃園縣桃園市
    ○○街附近，分別交給某不知名之男子及女子。因認被告涉
    犯2 次毒品危害防制條例第4 條第1 項之運輸第一級毒品罪
    嫌云云。
二、按犯罪事實應依證據認定之，無證據不得認定犯罪事實；又
    不能證明被告犯罪者，應諭知無罪之判決，刑事訴訟法第15
    4 條第2 項、第301 條第1 項分別定有明文。事實之認定，
    應憑證據，如未能發現相當證據，或證據不足以證明，自不
    能以推測或擬制之方法，為裁判基礎；又所謂證據，係指足
    以證明被告確有犯罪行為之積極證據而言，該項證據須適於
    為被告犯罪之證明者，始得採為斷罪之資料。再認定不利於
    被告之事實，須依積極證據，苟積極證據不足為不利於被告
    事實之認定時，即應為有利於被告之認定，更不必有何有利
    之證據（最高法院30年度上字第816 號、40年度台上字第86
    號及69年度台上字第4913號判例亦同此意旨）。
三、公訴人認被告涉有前揭2 次運輸第一級毒品之罪嫌云云，無
    非係依據被告於警詢及檢察官偵查中之自白，資為證據。然
    按被告或共犯之自白，不得作為有罪判決之唯一證據，仍應
    調查其他必要之證據，以察其是否與事實相符，刑事訴訟法
    第156 條第2 項定有明文。是被告或共犯雖經自白，仍應調
    查其他必要之證據，以察其是否與事實相符。立法目的乃欲
    以補強證據擔保自白之真實性；亦即以補強證據之存在，藉
    之限制自白在證據上之價值。而所謂補強證據，則指除該自
    白本身外，其他足資以證明自白之犯罪事實確具有相當程度
    真實性之證據而言。雖其所補強者，非以事實之全部為必要
    ，但亦須因補強證據與自白之相互利用，而足使犯罪事實獲
    得確信者，始足當之（最高法院93年度台上字第4221號判決
    意旨可資參照）。經查，檢察官起訴被告此部分犯行，除被
    告於警詢及偵查中唯一之自白外，別無其他證人或證物足以
    佐證，且亦無任何運輸之毒品為警查扣，是此部分除被告之
    自白外，並無其他證據足以證明。揆諸前揭說明，自難僅憑
    被告之自白認定被告犯罪。此外，復查無其他積極之證據足
    以證明被告有此行為，不能證明被告犯罪，自應為被告此部
    分無罪判決之諭知。
據上論斷，應依刑事訴訟法第369 條第1 項前段、364 條、第29
9 條第1 項前段、第301 條第1 項，毒品危害防制條例第4 條第
1 項、第18條第1 項前段、第19條第1 項，刑法第11條、第28條
、第59條，判決如主文。
本案經檢察官羅松芳到庭執行職務。
中    華    民    國    97    年    9     月    18    日
                  刑事第三庭審判長法  官  蔡秀雄
                                  法  官  許文章
                                  法  官  謝靜恒
以上正本證明與原本無異。
如不服本判決，應於收受送達後十日內向本院提出上訴書狀，其
未敘述上訴之理由者並得於提起上訴後十日內向本院補提理由書
（均須按他造當事人之人數附繕本）。
                                  書記官  陳珮茹
中    華    民    國    97    年    9     月    18    日
附錄：本案論罪科刑法條全文
毒品危害防制條例第4條第1項
製造、運輸、販賣第一級毒品者，處死刑或無期徒刑；處無期徒
刑者，得併科新臺幣1 千萬元以下罰金。


司法院資訊處製作；財團法人民間司法改革基金會備份。
